臺灣高等法院臺中分院刑事判決　　　　　　　　　　　九十一年度上訴字第七二號
　　上　訴　人
　　即　被　告　丙○○
　　指定辯護人　本院公設辯護人　郭博益
右上訴人因毒品危害防制條例案件，不服臺灣臺中地方法院九十年度訴字第二一三一
號中華民國九十年十二月六日第一審判決（起訴案號：臺灣臺中地方法院檢察署九十
年度偵字第一四六五七號），提起上訴，本院判決如左：
      主  文
原判決關於丙○○部分撤銷。
丙○○共同販賣第二級毒品，處有期徒刑柒年；扣案之搖頭丸捌顆（驗後淨重計點
零公克）均沒收銷燬之。
      事  實
一、丙○○與乙○○（原審判決有期徒刑柒年壹月，經被告乙○○於九十一年三月十
    八日具狀撤回上訴確定）係男女朋友，二人共同基於販賣第二級毒品ＭＤＭＡ（
    俗稱搖頭丸）營利之犯意聯絡，由乙○○於民國九十年七月二十二日、同年八月
    十三日、同年八月十四日，在隨便哈拉廢言網站免費討論版及留言簿上，以「飯
    飯」名義刊登「只要你有錢，我這裡要啥有啥，絕對比搖頭店裡的便宜，有興趣
    的可以打給偶，偶的電話0000000000，找飯飯就對嚕」、「吞我ㄉｅ
    絕不會腳軟」、「有新貨歐，搖啊搖啊」、「你只要有錢跟我買，我就有新ㄉｅ
    給你，買十件以下ㄉｅ比較貴歐，買十件以上有優惠歐，還有一句話，打000
    0000000找飯飯就對嚕」等販賣搖頭丸之廣告，向不特定人招攬生意；臺
    中縣警察局豐原分局豐原派出所警員黃豐文在網路上看到該些廣告後，乃撥打0
    000000000號電話與乙○○聯絡購買搖頭丸事宜，兩人約定由乙○○將
    搖頭丸帶到臺中縣豐原火車站前賣給自稱「阿文」之黃豐文，洽妥後，乙○○與
    丙○○二人即於九十年八月十五日晚間，在臺北縣三重市○○○路天台大夏九樓
    之金櫃舞廳內，以每顆新台幣（下同）一百八十元之價格，向綽號「小琪」之女
    子購入十一顆搖頭丸，再於九十年八月十七日，與丙○○共同攜帶該十一顆搖頭
    丸搭火車到豐原，準備以每顆三百五十元之價格販予「阿文」牟利，待丙○○與
    乙○○在臺中縣豐原火車站對面之統一超商前與「阿文」見面，初步談好交易條
    件，丙○○從身上掏出該十一顆搖頭丸交給「阿文」確認時，「阿文」隨即表明
    警察身分，並與在旁埋伏之同事合力逮捕乙○○、丙○○二人，且扣得搖頭丸八
    顆（另外三顆因乙○○二人拒捕與警員拉扯時，不知掉落何處），及乙○○所持
    有供販賣搖頭丸所用之ＳＯＮＹ牌Ｚ一八型門號0000000000號行動電
    話一支（該行動電話係乙○○之姊姊趙淑慧所有）。
二、案經臺中縣警察局豐原分局報請臺灣臺中地方法院檢察署檢察官偵查起訴。
    理  由
一、訊據被告丙○○，固坦承由被告乙○○在網路上刊登販賣搖頭丸之廣告，及被告
    乙○○與「阿文」之人洽妥買賣搖頭丸事宜後，被告乙○○以每顆一百八十元之
    價格向「小琪」之女子購買十一顆搖頭丸，其二人共同攜帶該十一顆搖頭丸到豐
    原欲賣給「阿文」之事實，惟辯稱：伊第一次警訊時被打，所以第一次警訊所述
    不實在，且本件係因臺北縣警察局新海派出所警員顏少雄，查知被告乙○○有施
    用搖頭丸之行為後，即叫被告乙○○當其線民，以換取不追究刑責之報酬，被告
    乙○○為了提供業績，方在電腦網路中刊登販賣搖頭丸之廣告云云。經查，右揭
    事實，業據被告丙○○及同案被告乙○○於警、偵訊中一再坦承在卷，丙○○更
    於警訊中直承：「（問：妳與乙○○共同持有之搖頭丸何來？）是九十年八月十
    五日晚間我和乙○○一起到臺北縣三重市○○○路天台大夏九樓之的無名舞廳內
    ，向姓名年籍不詳綽號『小琪』之女子購買」（詳見臺灣臺中地方法院檢察署九
    十年度偵字第一四七六七號卷第十頁背面），且從未提及當線民之情，僅稱販賣
    搖頭丸係因好奇及為賺取生活費，此與證人黃豐文於九十年十一月六日在原審稱
    ：「我在新浪網打搖頭搜索，就出現附卷留言版畫面，竟然留電話，我就打電話
    過去跟他們說要買搖頭丸，他們竟然也願意從臺北把貨送到臺中來，價格他說見
    面再談，數量我說全要，叫他有多少就帶來，約在豐原火車站碰面，他們到達後
    打電話給我問我在何處碰頭，我說在火車站對面７─１１，碰面後，他搖頭丸還
    沒有拿出來，就說一顆算三百五十元，我說你沒有拿藥出來萬一我被騙了，他就
    招手叫另一個女生過來，那個女的就是丙○○，她就過來，從口袋拿出搖頭丸交
    給乙○○，趙再交給我看而且要跟我拿錢，我就出示證件表明我是警察」等語相
    符，並有該些網路廣告附卷可稽（詳見臺灣臺中地方法院檢察署九十年度偵字第
    一四七六七號偵卷第二二至第二九頁），及搖頭丸八顆以及000000000
    0號行動電話一支扣案足憑，而該八顆搖頭丸經原審送鑑定結果，亦認均含有第
    二級第八三項毒品ＭＤＭＡ成分，合計淨重三‧○三公克，此有法務部調查局九
    十年十月二十四日陸(一)字第九○○六六五五九號檢驗通知書一紙在卷可考；又
    證人顏少雄於九十年十一月二十九日在原審審理中，對於被告乙○○及丙○○所
    指，完全否認在卷（詳見原審卷第八十頁），被告丙○○亦提不出其他積極證據
    以資證明，此有該筆錄在卷可參，且被告丙○○所言若為真，於與「阿文」交易
    時，怎未通知顏少雄逮捕「阿文」，況「阿文」在臺中，距顏少雄服務之轄區甚
    遠，顯非替顏少雄製造業績之適當對象，因認被告二人所辯僅係卸責之詞，不足
    採信，被告丙○○、乙○○二人應是基於販賣搖頭丸之意思，而刊登廣告並與「
    阿文」接洽交易無訛，本件事證明確，被告丙○○右揭犯行均應堪認定。被告丙
    ○○雖另辯稱伊於警局遭刑求，且經本院調取臺灣臺中看守所九十一年二月七日
    中所正衛字笫九一○○○０４０９號函所附丙○○內外傷紀錄表固載明：「自述
    於九月十日在豐原警察局被警察打造成右上肩、右手臂後腦均方等瘀青」等語（
    詳見本院審理卷第三十三頁、第三十四頁）。惟查：被告於偵查中所述右揭販賣
    ＭＤＭＡ情節與警訊時相符（詳見臺灣臺中地方法院檢察署九十年度偵字第一四
    七六七號卷第三十九頁），且於原審調查時對於其於警訊及偵查中所指是否實在
    ？亦供稱：「實在」等語（詳見原審卷七十八頁），是被告於警訊、偵查中及原
    審調查時所為之供述  並無不一之情事，且被復於警訊時自承：「因為警方逮捕
    時，因反抗拉扯而受傷」等語（詳見臺灣臺中地方法院檢察署九十年度偵字第一
    四七六七號卷第十一頁），且被告於警訊即供稱：「因為警方逮捕我時我反抗拉
    扯而受傷」等語（詳見臺灣臺中地方法院檢察署九十年度偵字第一四七六七號卷
    第十一頁背面），核與承辦本件之警員黃豐文於本院調查時證稱：「他們的傷是
    在逮捕過程中所受的傷，我們沒有刑求」等語相符（詳見本院審理卷第四十八頁
    ），而同案被告乙○○亦於警訊時證稱：「我抗拒警方逮捕和警方人員拉扯，最
    後被警方人員制服」等語（詳見臺灣臺中地方法院檢察署九十年度偵字第一四七
    六七號卷第六頁背面），且於本院調查時供稱：「他們沒有說他是警察，我們就
    跑，他就打丙○○的頭」等語（詳見本院審理卷二十四頁），從而被告丙○○顯
    於警方逮捕時因反抗即受有傷害至明，參諸被告丙○○自警訊、偵查、迄原審均
    為一致之供承，自無從認定被告警訊所供係遭刑求所致，是被告丙○○辯稱：其
    警訊係遭刑求而為自白云云，顯係卸責之詞，不足採信，併予敘明。
二、辯護意旨另以本件買受人即警員原無買受毒品之意思，其虛與被告丙○○買賣毒
    品，意在人贓俱獲，故形式上雙方縱已約定交付毒品及價金，但因警察於買賣之
    際即加以逮捕，事實上被告不能真正完成買賣毒品之行為。因此，被告應僅論以
    販賣毒品未遂罪等語。惟查：所謂「販賣」，並不以販入之後，復行賣出為必要
    ，只須以營利為目的，購入或賣出，有一於此，其犯罪即已完成，均不得視為未
    遂（最高法院廿五年非字第一二三號判例及卅七年六月廿三日院解字第四○七七
    號解釋參照）。本件共犯乙○○，既於民國九十年七月二十二日、同年八月十三
    日、同年八月十四日，在隨便哈拉廢言網站免費討論版及留言簿上，以「飯飯」
    名義刊登「只要你有錢，我這裡要啥有啥，絕對比搖頭店裡的便宜，有興趣的可
    以打給偶，偶的電話0000000000，找飯飯就對嚕」、「吞我ㄉｅ絕不
    會腳軟」、「有新貨歐，搖啊搖啊」、「你只要有錢跟我買，我就有新ㄉｅ給你
    ，買十件以下ㄉｅ比較貴歐，買十件以上有優惠歐，還有一句話，打00000
    00000找飯飯就對嚕」等販賣搖頭丸之廣告，向不特定人招攬生意；且被告
    丙○○亦與共犯乙○○共同於九十年八月十五日，在臺北縣三重市○○○路天台
    大夏九樓之金櫃舞廳內，以每顆新台幣（下同）一百八十元之價格，向綽號「小
    琪」之女子購入十一顆搖頭丸（詳見臺灣臺中地方法院檢察署九十年度偵字第一
    四七六七號卷第十頁背面），被告丙○○顯已有以營利為目的，購入搖頭丸，其
    犯罪即已完成，即不得視為未遂，是辯護意旨認本件係未遂，即有未洽，附予敘
    明。
三、按ＭＤＭＡ搖頭丸係毒品危害防制條例第二條第二項第二款所規定之第二級毒品
    ，且被告丙○○與乙○○自始即以營利販賣為目的而向「小琪」之女子販入十一
    顆搖頭丸，嗣被告丙○○、乙○○與警交易時被查獲，致未能賣出，因渠等原先
    之販入毒品行為已完成，於行為繼續之過程中被查獲，仍應成立販賣毒品既遂罪
    ，故核被告丙○○所為，係犯毒品危害防制條例第四條第二項之販賣第二級毒品
    罪，被告因販賣ＭＤＭＡ而持有ＭＤＭＡ之行為，應為販賣之高度行為吸收，不
  另論罪；又被告丙○○與乙○○有犯意聯絡及行為分擔，均為共同正犯。原審判
    決就被告丙○○部分認被告丙○○罪證明確，予以論罪科刑，固非無見。然原審
    判決認ＳＯＮＹ牌Ｚ一八型門號0000000000號行動電話一支雖係乙○
    ○之姊姊趙淑慧所有，但其係乙○○供本件犯罪所用之物，而依毒品危害防制條
    例第十九條第一項規定，予以宣告沒收。按刑罰法令關於沒收之規定，有採職權
    沒收主義與義務沒收主義。職權沒收，指法院就屬於被告所有，並供犯罪所用或
    因犯罪所得之物，仍得本於職權為斟酌沒收與否之宣告，例如刑法第三十八條第
    一項第二款、第三款、第三項前段等屬之。義務沒收，又可分為絕對義務沒收與
    相對義務沒收二者。前者指凡法條規定「不問屬於犯人與否，沒收之。」者屬之
    ，法院就此等之物，無審酌餘地，除已證明毀滅外，不問屬於犯人與否或有無查
    扣，均應沒收之，‧‧‧後者，供犯罪所用或因犯罪所得，且以屬於被告所有者
    為限，始應予以沒收，例如毒品危害防制條例第十九條第一項規定（最高法院八
    十九年度台上字第五六○五號判決參照），本件ＳＯＮＹ牌Ｚ一八型門號000
    0000000號行動電話一支係乙○○之姊姊趙淑慧所有，並非乙○○或丙○
    ○所有，原審予以宣告沒收即有未洽。又九十年八月十五日晚間，在臺北縣三重
    市○○○路天台大夏九樓之金櫃舞廳內，以每顆新台幣（下同）一百八十元之價
    格，向綽號「小琪」之女子購入十一顆搖頭丸，係由被告丙○○與乙○○共同前
    往購買，原審法院檢察署檢察官起訴書，亦載明係被告丙○○與乙○○共同前往
    購買，原審判決於犯罪事實欄僅載明乙○○單獨前往購買，顯與事實不符，且未
    說明起訴書所載「被告丙○○與乙○○共同前往購買」之事實，何以不足採之理
    由，亦有未洽。被告丙○○上訴意旨以原審量刑過重，且伊於警訊時遭刑求，指
    摘原審判決不當，惟查並無積極證據足資證明被告丙○○遭警刑求，業經詳述如
    前理由欄一所述，且其所為販賣毒品ＭＤＭＡ所生之危害，原審判決予以量處有
    期徒刑柒年，並無不當之處，被告丙○○右揭上訴，顯無理由，惟原審判決關於
    被告丙○○部分，既有上開可議之處，自應由本院就被告丙○○部分予以撤銷改
    判。審酌被告丙○○係初犯、只是為賺取自己施用毒品之費用而為本件犯行，且
    其分工較少，並其所為販毒品第二級毒品危害他人及社會非輕等一切情狀，量處
    有期徒刑柒年。扣案之搖頭丸八顆（驗後淨重計三‧○三公克），依毒品危害防
    制條例第十八條第一項前段規定，應併予宣告沒收銷燬之（另三顆因不知掉落何
    處，已不存在，若宣告沒收銷燬，顯然無法執行，故未併予宣告）。另ＳＯＮＹ
    牌Ｚ一八型門號0000000000號行動電話一支雖係供本件共犯犯罪所用
    之物，惟依前開最高法院八十九年度台上字第五六○五號判決所示，採相對義沒
    收主義，該ＳＯＮＹ牌Ｚ一八型門號0000000000號行動電話一支既非
    被告丙○○及共犯乙○○所有，爰不另為沒收之宣告。
據上論斷，應依刑事訴訟法第三百六十九條第一項前段、第三百六十四條、第二百九
十九條第一項前段，毒品危害防制條例第四條第二項、第十八條第一項前段，刑法十
一條前段、第二十八條，判決如主文。
本案經檢察官甲○○到庭執行職務。
中      華      民      國      九十一   年       四      月    四      日
                                    臺灣高等法院臺中分院刑事第三庭
                                          審判長法  官  陳  朱  貴
                                                法  官  劉  連  星
                                      法  官  胡  忠  文
右正本證明與原本無異。
如不服本判決應於收受送達後十日內向本院提出上訴書狀，其未述上訴之理由者並
得於提起上訴後十日內向本院補提理由書（均須按他造當事人之人數附繕本）。
                                                書記官  許  美  惠
中      華      民      國      九十一   年       四      月      八    日
附錄論罪科刑法條
毒品危害防制條例第四條第二項：
製造、運輸、販賣第二級毒品者，處無期徒刑或七年以上有期徒刑，得併科新台幣七
百萬元以下罰金。
                                                                        Ｆ
